【裁判字號】    99,交聲,4432
【裁判日期】    991231
【裁判案由】    交管條例聲異
【裁判全文】
臺灣板橋地方法院交通事件裁定        99年度交聲字第4431號
原處分機關  交通部公路總局臺北區監理所
異  議  人
即受處分人  蕭雪珠
上列異議人即受處分人因違反道路交通管理處罰條例案件，對於
交通部公路總局臺北區監理所於民國99年12月2 日北監自裁字第
裁40-ZIQ032950、40-ZIQ032952號裁決聲明異議，本院裁定如下
：
    主  文
異議均駁回。
    理  由
一、異議意旨略以：伊於民國98年8 月14日駕車前往宜蘭途經頭
    城收費站，不知道車上所裝設的ETC 沒電而未刷卡成功，且
    因伊戶籍地與通訊地址不同，戶籍地係臺北縣中和市（嗣於
    99年12月25日改名為新北市中和區，下仍稱臺北縣中和市○
    ○○路267 之1 號，而通訊地址為臺北縣中和市○○路267
    號3 樓，因新進管理員不知有此人，所以將催繳通知單退回
    ，事後的舉發通知單也差點被退回，剛好被舊的管理員發現
    而未被退回，伊才知此事。故希望不要裁罰，伊係身心殘障
    者，沒有工作能力云云。
二、按汽車行駛於應繳費之公路、橋樑、隧道或輪渡，不依規定
    繳費者，處汽車所有人或駕駛人新臺幣（下同）3 千元以上
    6 千元以下罰鍰，並追繳欠費，道路交通管理處罰條例第27
    條第1 項定有明文。而交通部臺灣區○道○○○路局為辦理
    電子收費申裝及欠費追繳作業，依公路通行費徵收管理辦法
    訂定交通部臺灣區○道○○○路局電子收費申裝及欠費追繳
    作業注意事項，其第13條第2 項、第17條規定：用路人不依
    規定繳費，營運單位應依本局查明之車籍資料，製發補繳通
    行費及作業處理費通知單，追繳通行費並加收作業處理費用
    ；用路人應依催繳通知單所列金額及繳費期限完成補繳，逾
    補繳期限截止日未繳納者，依法舉發。次按處理違反道路交
    通管理事件，有關文書送達之程序，依行政程序法之規定，
    違反道路交通管理事件統一裁罰基準及處理細則第5 條規定
    甚明。又送達，於應受送達人之住居所、事務所或營業所為
    之，則為行政程序法第72條第1 項所明定；又郵政機關為送
    達時，不能依行政程序法第72、73條規定為送達者，得將文
    書寄存於送達地之郵政機關，並作送達通知書2 份，1 份黏
    貼於應受送達人住居所、事務所、營業所或其就業處所門首
    ，另1 份交由鄰居轉交或置於該送達處項、第2 項亦分別定
    有明文。
三、經查：
(一)、異議人所有之車號0586-EK 號自用小客貨車，於99年8 月14
    日上午8 時46分、下午1 時35分，因所裝設之電子收費設備
    （即E 通機）未能完成通行費扣款，即行駛ETC 車道通過頭
    城收費站，嗣經遠通電收公司於99年9 月9 日以掛號投寄催
    繳通知單寄送至戶籍地即車籍地臺北縣中和市○○路267 之
    1 號，因未獲會晤本人亦無受領文書之同居人、受僱人或應
    送達處所之接受郵件人員，並於同年月10日已經該送達文書
    寄存於中和連城路郵局並作送達通知書2 份，1 份黏貼於應
    受送達人門首，另1 份置於受送達處所信箱或適當位置，以
    為送達，對異議人進行催繳程序，異議人仍未於補繳期限即
    同年月27日前補繳通行費，經內政部警政署國道公路警察局
    第九警察隊於99年10月22日以異議人違反道路交通管理處罰
    條例第27條第1 項規定而製單舉發（公警局交字第ZIQ03295
    0 、ZIQ032952 號舉發違反道路交通管理事件通知單）等情
    ，此有交通部臺灣區○道○○○路局頭城收費站99年11月16
    日高頭稽字第0990002184號函文1 份暨高速公路局委託遠通
    電收公司辦理電子收費業務送達證書2 紙、前開舉發通知單
    2 紙暨違規採證照片2 紙在卷可稽，且異議人亦自承伊於當
    日駕車通過ETC 車道時，伊未察覺該E 通機沒電等語明確，
    故本件異議人確有駕駛上該車輛，行駛於應繳費之公路不依
    規定繳費之違規事實，洵堪認定。
(二)、至異議人雖以前詞置辯，惟異議人之戶籍地址及車籍地址均
    與卷附「高速公路通行費催繳通知單」送達證書所載送達地
    址「臺北縣中和市○○路267 之1 號」相符，有車號查詢汽
    車車籍及全戶戶籍資料查詢結果各1 紙附卷可稽，可見異議
    人就駕駛本件汽車之相關行政管理事宜，對外仍係以該址作
    為送達聯繫之地址。查本件催繳通知單如前述業經遠通電收
    公司以郵遞掛號方式寄至該址，因未獲會晤異議人亦無有辨
    別事理能力之同居人、受雇人或接收郵件人員，郵遞送達人
    遂於99年9 月10日製作送達通知書2 份，1 份黏貼於應受送
    達人門首，另1 份置於送達處所信箱或適當位置，而寄存送
    達本件催繳通知單在中和連城路路郵局，此有前揭送達證書
    附卷可佐，依上揭行政程序法送達之相關規定，本件催繳通
    知單確已合法送達予異議人，且補繳通行費之期限，仍在送
    達生效時點之後，異議人尚有充分餘裕之時間可得知上情補
    繳通行費無訛，至異議人係於99年11月12日始就該車輛新增
    住居所地址「臺北縣中和市○○路267 號3 樓」乙節，此有
    交通部公路總局臺北區監理所99年12月22日北監駕字第0990
    070561號函1 份在卷足證，則前開催繳通知單仍寄送至異議
    人前開戶籍地及車籍地，難認於法不合。再者，關於ETC 扣
    款失敗之提醒及繳費，用戶除可依車機聲響及餘額辨識外，
    如申請有簡訊欠費通知服務，當於48小時內收到簡訊通知訊
    息，並於次月收到繳費通知單限期繳費，另遠通電收公司官
    網、客服電話、門市臨櫃及代收機構I-bon 繳費查詢系統，
    均可查詢或繳交欠費，且用戶上高速公路前自應確認E 通機
    與卡片狀況與卡片狀況（例如：電池電量、卡片餘額等），
    如確知電量不足或餘額不足，宜改行人工收費車道，以防未
    扣款成功，俾產生事後欠費補繳之問題，此為一般駕駛人或
    車輛所有人使用E 通機應有之認知，則異議人駕車通過ETC
    收費車道時，即應注意扣款是否成功之聲響，苟對於是否扣
    款成功仍有疑義者，其自可依前開方式查詢得悉，而遠通電
    收公司如前述再踐行合法通知催繳之程序，故本件違規事實
    顯可歸責於異議人，其所辯之情均委無可採。從而，本件異
    議人純因個人自身因素，致未於繳費期限內完成補繳通行費
    ，遠通電收公司遂依規定移送舉發單位即國道公路警察局第
    一警察隊逕行舉發異議人有違反道路交通管理處罰條例第27
    條第1 項未依規定繳費之違規情事，處理舉發程序於法尚無
    不符之處，難認原處分有何違法或不當之情。
四、綜上所述，本件異議人確有於前揭時、地，有「汽車行駛於
    應繳費之公路不依規定繳費（無卡片或其他問題至未完成扣
    款）（99年8 月14日8 時46分、13時35分過違規地點，經通
    知補繳，繳費期限99年9 月27日止未補繳）」之違規行為，
    事證明確。從而，原處分機關依道路交通管理處罰條例第27
    條第1 項之規定，各裁處罰鍰3,000 元，其認事用法均無違
    誤，裁罰亦無不當，本件異議為無理由，均應予駁回。
據上論斷，應依道路交通管理處罰條例第87條第2 項，道路交通
事件處理辦法第18條，裁定如主文。
中    華    民    國    99    年    12    月    31    日
                  交通法庭法  官  饒金鳳
以上正本證明與原本無異。
如不服本裁定應於送達後5日內向本院提出抗告狀。
                          書記官  許雅琪
中    華    民    國   100    年    1     月    3     日

司法院資訊處製作；財團法人民間司法改革基金會備份。
